【裁判字號】    90,上易,2137
【裁判日期】    900822
【裁判案由】    賭博等
【裁判全文】
臺灣高等法院刑事判決                            九十年度上易字第二一三七號
    上 訴 人即
    被      告  乙○○
右上訴人因賭博等案件，不服臺灣板橋地方法院八十九年度易字第四二三四號，中華
民國九十年一月十二日第一審判決（起訴案號：臺灣板橋地方法院檢察署八十九年度
偵字第八七七０、一三八一七、一五０二四號）提起上訴，本院判決如左：
    主  文
上訴駁回。
    事  實
一、乙○○前因賭博案件，經本院以八十八年度上易字第九五號判處有期徒刑八月，
    並於八十九年一月十七日縮刑期滿執行完畢（原判決誤載為八十九年一月二十五
    日）。其與鄭正國（未據起訴）基於常業賭博之共同犯意聯絡，自八十九年三月
    六日起，在位於台北縣泰山鄉○○街十一巷十一號之欣明志網際網路店，由乙○
    ○擺設電動玩具「滿天星」二十部、「超九」十部及大型賓果機壹部（含十個座
    位）共三十一部（起訴書誤載為四十一部），供不特定之顧客投注押賭，並以新
    臺幣（下同）三萬元之月薪僱用鄭正國在現場擔任管理之工作，其賭博之方式為
    投入十元硬幣一個或一個以上後，依機台之兌換比例轉換為分數，再押注賭玩，
    若押中則可贏得數倍不等之分數，若未押中則十元硬幣為機具沒入，俟賭玩結束
    後可依所餘分數換取現金，以此方式與不特定之賭客賭博財物，並以之為常業；
    嗣於八十九年四月七日下午二時四十分許，在上址為台北縣政府聯合查報小組查
    獲（惟上開機台並未扣案）。乙○○於上開電動玩具店遭查獲後，於八十九年六
    月下旬某日起，在台北縣樹林市○○路二十號之「今登釣蝦場」，另萌常業賭博
    之犯意，並與林姿妏基於共同之犯意聯絡，由乙○○在上開釣蝦場之公共場所內
    擺設賭博性電動玩具「滿貫大亨」八部、「超九」五部、「滿天星」（七ＰＫ）
    五部、「大老二」三部、「小瑪莉」二部、「彈珠台」二部、「超級瑪莉」一部
    ，共計二十六部，供不特定之顧客投注押賭，並以每月薪三萬元之代價僱用林姿
    妏擔任兌換代幣及結算分數之工作，其賭博之方式為投入十元硬幣一個或一個以
    上後，依機台之兌換比例轉換為分數，再押注賭玩，若押中則可贏得數倍不等之
    分數，若未押中則十元硬幣為機具沒入，俟賭玩結束後可依所餘分數換取現金，
    以此方式與不特定之賭客賭博財物，並以之為常業。又林坤燦基於概括犯意，先
    後於八十九年七月十六日及同年月十八日之二日，連續至上開釣蝦場之公共場所
    內之電動玩具店賭博二次，另陳坤源則於八十九年七月十八日，亦至上址之公共
    場所賭玩電動玩具。嗣於八十九年七月十八日二十時三十分許，為警當場查獲乙
    ○○、林姿妏及正在賭玩電動玩具之林坤燦、陳坤源，並扣得上述電動玩具機具
    二十六台（含積體電路板板三十二片）、賭資十一萬一千二百九十元、帳單九張
    、積分券五本、點錢幣機一台、監視器一台、攝影機鏡頭三個、警示燈一個、遙
    控器四個。
二、案經台北縣警察局樹林分局報告及台北縣政府移送臺灣板橋地方法院檢察署檢察
    官偵查起訴。
    理  由
一、訊據被告乙○○矢口否認有常業賭博犯行，辯稱「欣明志網際網路店」原為單純
    之網路店，於八十九年四月七日被查獲當天才開始擺電動玩具營業，及在「今登
    釣蝦場」內電動玩具店所扣案之款項有部分係釣蝦場之收入；且伊向一次向「合
    晟電玩」訂購機台，分別擺設於「欣明志網際網路店」及「今登鈞蝦場」，自屬
    一個行為云云。查欣明志網際網路店部分，業據証人即台北縣政府聯合查報小組
    稽查人員楊雯証述明確（見原審卷第四四頁），並有台北縣政府聯合查報小組
    稽查電子遊戲場業紀錄表一紙及照片六幀在卷可按（見偵字第八七七０號卷第二
    頁及原審卷第五十頁）。依卷附照片，該店確擺放電動玩具機台，且有多名顧客
    坐於機台之前，顯有營業事實。被告乙○○於原審復自承「這些電動玩具都是由
    客人自己投銅板，贏了再按分數來換錢」（見原審卷第四十二頁），足徵有賭博
    行為。又被告乙○○及證人鄭正國於偵查中均自承設於「欣明志網際網路店」內
    之電動玩具店係自八十九年三月六日開始營業，且未有片語提及該店原係擺放電
    腦（見偵字第八七七０號卷第七頁反面），是被告乙○○嗣改口辯稱該店原係做
    網路，於八十九年四月七日被查獲當天才開始擺設電動玩具營業，純屬飾卸之詞
    ，不足採信；証人鄭正國後於原審附和被告前開說詞，無非意欲迴護，況其於原
    審稱係八十九年四月七日才擺設機台，當天下午即被查獲（見原審卷第四三頁）
    ，與被告所稱係八十九年四月七日前一天擺設機台開始營業一節（見原審卷第四
    二頁），顯相齟齲，尤徵渠等說詞乃臨訟勾串，殊難憑採。另「今登釣蝦場」部
    分，業據共犯林姿妏及賭客林坤燦、陳坤源自白不諱互核一致，並有復有現場相
    片六幀、現場圖乙幅、電動玩具保管清單乙紙、積體電路板三十二片、賭資十一
    萬一千二百九十元、帳單九張、積分券五本、點錢幣機一台、監視器一台、攝影
    機鏡頭三個、警示燈一個、遙控器四個等扣案佐憑。又被告乙○○、共犯林姿妏
    於警訊時均供陳扣案之現款十一萬一千二百九十元係賭資，而卷附經被告乙○○
    簽認之搜索扣押證明筆錄亦載明該筆扣案之款項為賭資，與其警訊中之陳述相符
    ，是被告乙○○於原審改稱其中部分係釣蝦場之營業收入云云，並非實在，亦不
    足採。又「欣明志網際網路店」之電動玩具店於八十九年四月七日即遭查獲，而
    被告係於八十九年六月下旬始在該釣蝦場內擺設電動玩具，業經被告乙○○供明
    在卷（見偵字第一三八一七號卷第四三頁反面），是足認其在「今登釣蝦場」內
    經營賭博性電動玩具應係另行起意。被告乙○○雖辯稱伊係一次向合晟電玩訂購
    機台，應屬連續犯云云置辯，並提出送貨單二紙為佐，証人即合晟電玩負責人莊
    弘道亦同此說詞，惟經本院隔離訊問，被告乙○○供述：「滿天星每台約六到八
    千元，超九機台有座的每台約一萬多元，板子是八千元，新的每台約一萬五千元
    ，中古的每台約一萬一千元或一萬二千元，滿貫大亨的價錢每台約一萬一千元到
    一萬二千元，大型賓果我不知道多少錢，小瑪琍每台八千元，大老二每台約一萬
    一千元或一萬二千元，彈珠台不是跟甲○○○○買的，超級瑪琍我不知道價錢，
    這些電玩我是三月初向甲○○○○定的，我只有說要定什麼機種，沒有說要幾台
    ，後來他們整理幾台出來我就全收下，四月份陸陸續續送貨給我，我還沒有收到
    報價單，不知道總價多少錢，我共付錢七、八萬元給甲○○○○，餘款我不清楚
    尚有多少，我們有約定等我今登釣蝦場及欣明志網際網路店分別營業一個月後，
    再跟我請款。」，証人莊弘道則稱：「滿貫大亨一台賣七千元，超九一台賣七千
    元，滿天星每台一萬元，大老二一台二萬元，小瑪琍一台七千元，彈珠台一台七
    千元，超級瑪琍一台五萬元，大型賓果一台五萬元：：被告是一口氣跟我訂貨，
    訂貨時有指明機型及數量，我是陸陸續續送貨給被告的：：當時被告陸陸續續付
    我三十萬元：：當時我們約定貨到付款，但被告仍欠我餘款未清：：被告訂機台
    時，我有報價給被告：：」二者互核，矛盾叢生，顯非事實。查被告乙○○開
    設上開賭博電動玩具店以經營獲利，其行為有反覆之性質，足認被告乙○○係以
    恃此為業。事證明確，被告乙○○二次常業賭博犯行均堪認定。
二、核被告乙○○所為，係犯刑法第二百六十七條之常業賭博罪。被告乙○○與鄭正
    國就「欣明志網際網路店」部分之常業賭博犯行，及被告乙○○與林姿妏就經營
    「今登釣蝦場」部分之常業賭博犯行間，均有犯意聯絡及行為分擔，分別為共同
    正犯。被告乙○○先後兩次常業賭博犯行，係分別起意而為之，應予分論併罰。
    另被告乙○○前因賭博案件，經本院以八十八年度上易字第九五號判處有期徒刑
    八月，並於八十九年一月十七日縮刑期滿執行完畢，此有臺灣高等法院檢察署刑
    案紀錄簡覆表附卷足參，其於五年以內再犯本件最重本刑為有期徒刑以上之罪，
    為累犯，應依刑法第四十七條之規定加重其刑。原審適用刑法第二十八條、第五
    十六條、第二百六十七條、第二百六十六條第二項、第四十七條、第五十一條第
    五款、第三十八條第一項第二款、罰金罰鍰提高標準條例第一條前段規定暨審酌
    被告乙○○前已因經營電動賭博機具之常業賭博案件而膺刑責，竟不知悔改而再
    為本件常業賭博犯行，顯見惡性非輕，及上開電動玩具店之規模、經營期間、造
    成助長社會逸樂及投機風氣之損害、及其犯罪後之態度等一切情狀，分別量處有
    期徒刑六月及七月，並定執行刑為一年；並認被告乙○○經營「欣明志網際網路
    店」電動玩具店所使用賭博之器具電動玩具「滿天星」二十部、「超九」十部及
    大型賓果機壹部（含十個座位）共三十一部雖未扣案，然亦無事證足認確已滅失
    ，仍併為沒收之諭知，扣案上述電動玩具機具二十六部（滿貫大亨八部、超九五
    部、滿天星即七ＰＫ五部、大老二三部、小瑪琍二部、彈珠臺二部、超級瑪琍一
    部，及上開機具內所含積體電路板共三十二片）、賭資十一萬一千二百九十元，
    為當場賭博之器具及賭資，另帳單九張、積分券五本、點錢幣機一台、監視器一
    台、攝影機鏡頭三個、警示燈一個、遙控器四個等均為被告乙○○所有供其本件
    常業賭博犯罪所用之物，業經被乙○○供明在卷，應分別依刑法第二百六十六第
    二項、第三十八條第一項第二款之規定沒收，其認事用法均無違誤，量刑亦稱妥
    適（原判決主文第一項第二段僅載「又以賭博為常業」，漏載「共同」二字，惟
    其事實、理由欄內均說明被告與林姿妏為共同正犯，是該漏載應屬顯然錯誤，應
    由原審裁定更正。），被告上訴空言否認犯罪，指摘原判決不當，為無理由，應
    予駁回。
三、公訴意旨另以被告乙○○所經營上開二電動玩具店未依規定向主管機關申請營利
    登記，認其尚涉犯電子遊戲場業管理條例第十五條規定，而應依同法第二十二條
    論處，並依連續犯論以一罪等語。按犯罪之成立以「構成要件該當」、「違法性
    」、「有責性」為其要件，缺其一即不成立犯罪，而法律規範所指示當為之行為
    ，如係事實上無法實行，則如仍對未為該項行為之人施以犯罪之懲罰，顯係強人
    所難，是此等情形即屬不具「期待可能性」，而欠缺有責性之要件，縱該當於犯
    罪構成要件，仍不成立犯罪。本件被告乙○○經營上開二電動玩具店未依電子遊
    戲場業管理條例第十五條之規定，向主管機關即臺北縣政府辦理營利事業登記，
    固經其自承明確，然查臺北縣政府以電子遊戲場業管理條例相關配套措施尚未齊
    備，目前電子遊戲場業者申請新設立登記案，該府均函復未便審查，此有臺北縣
    政府八十九年十一月十六日八九北府建登字第四二六一二五號函在卷可稽，是以
    被告縱依法申請，亦無由獲得核准登記，在主管機關臺北縣政府完全不接受新設
    登記之情形下，如仍要求被告依法辦理登記，顯屬強人所難而不具期待可能性，
    於犯罪之有責性要件即有欠缺，依前開說明自不成罪。然此部分公訴人認與前開
    論罪科刑部分有牽連犯之裁判上一罪關係，爰不另為無罪之諭知，附此敘明。
據上論斷，應依刑事訴訟法第三百六十八條，判決如主文。
本案經檢察官李進誠到庭執行職務。
中      華      民      國    九十      年      八      月    二十二    日
                                臺灣高等法院刑事第十三庭
                                    審判長法  官  蔡    燉
                                          法  官  林  銓  正
                                          法  官  盧  彥  如
右正本證明與原本無異。
不得上訴。
                                          書記官  何  閣  梅
中      華      民      國    九十      年      八      月    二十三    日
附錄：本案論罪科刑法條全文
刑法第二百六十七條
以賭博為常業者，處二年以下有期徒刑，得併科一千元以下罰金。


司法院資訊處製作；財團法人民間司法改革基金會備份。
